【裁判字號】    92,訴,1802
【裁判日期】    920905
【裁判案由】    搶奪等
【裁判全文】
臺灣高雄地方法院刑事判決                        九十二年度訴字第一八０二號
    公  訴  人  臺灣高雄地方法院檢察署檢察官
    被      告  丁○○
                戊○○
右列被告因搶奪案件，經檢察官提起公訴（九十二年度偵字第五五九六、七八一０、
七八七０、七九六七、八二七八號），本院判決如左：
    主      文
丁○○共同連續意圖為自己不法之所有，而搶奪他人之動產，處有期徒刑壹年，Ｔ型
扳手壹支沒收。
戊○○共同連續意圖為自己不法之所有，而搶奪他人之動產，處有期徒刑捌月，緩刑
參年，緩刑期內付保護管束，Ｔ型扳手壹支沒收。
    事      實
一、丁○○前曾犯誣告罪，經本院於民國（下同）九十一年九月十日判處有期徒刑六
    月確定，又因贓物乙案，經本院於九十二年一月二十七日判處有期徒刑三月確定
    ，嗣並定其應執行刑為有期徒刑八月，尚未執行，竟無悔悟，又與戊○○二人係
    朋友關係，渠等於九十二年三月九日上午九時許，戊○○騎向其伯父己○○借得
    之車號ＦＡＩ─七０九號重機車，至丁○○位於高雄市○○區○○街三十號之住
    處搭載丁○○後，二人竟謀議騎乘該部機車基於共同意圖為自己不法所有之概括
    犯意，對路人連續搶奪，惟因畏懼行搶時該機車之車牌號碼遭人記下而被警循線
    查獲，遂先基於共同意圖為自己不法之竊盜犯意，於同日上午十一時三十分許，
    行經高雄縣鳳山市○○路○段五四十巷七號前時，見丙○○所有之車號ＸＸＲ─
    一八一號重機車停放該處，即推由戊○○下車並攜帶足充兇器使用之Ｔ型扳手乙
    支，以該Ｔ型扳手下手竊取該ＸＸＲ─一八一號機車之車牌，丁○○則在旁把風
    ，竊得該車牌後，二人隨即共乘機車至某無人所在之地點，將原機車上之ＦＡＩ
    ─七０九號車牌卸下，置於機車坐墊下方置物箱內，再將竊得之ＸＸＲ─一八一
    號車牌懸掛於所騎機車上，渠等即由戊○○駕駛該部改懸掛ＸＸＲ─一八一號車
    牌之機車，後載丁○○，先於同日十二時四十分許，行經高雄市○○區○○路三
    七三號前（漢神百貨公司附近路口）時，見乙○○獨自一人行走於路旁，戊○○
    即騎機車由後接近乙○○，再由後座之丁○○於經過乙○○身邊時，徒手搶奪乙○○所背之乙只黑色手提袋（內含有ＬＶ牌咖啡色女用小錢包乙個，小錢包內則
    含有新台幣二千二百元）得逞後，渠等隨即騎至某無人所在地點，將所搶得之黑
    色手提袋丟棄，咖啡色之女用小錢包則由丁○○先放在所著外套之右側口袋中；
    又於同日下午二時許，渠等共乘前開機車行經高雄市○○區○○街與福建街三十
    五巷巷口時，見甲○○手持乙份甫購得之中時晚報行走於路旁，即承前之搶奪犯
    意，於經過甲○○後刻意繞回，並由正面接近甲○○，殆再度騎至甲○○身邊時
    ，丁○○即徒手抽走搶奪甲○○手上所持之上開報紙，得逞後隨即自學源街左轉
    中興一路逃逸。嗣同日下午二時十分許，因甲○○記下ＸＸＲ─一八一號之車號
    並隨即報警，遂為巡邏員警在高雄市○○區○○街與福建街口將渠等攔獲，並當
    場扣得ＬＶ牌咖啡色女用小錢包乙個（內含新台幣二千二百元）、中時晚報乙份
    及ＸＸＲ─一八一號車牌，因而查獲上情，
二、案經高雄市政府警察局苓雅分局移送臺灣高雄地方法院檢察署檢察官偵查起訴。
    理      由
一、右開事實，業據被告戊○○於偵、審中及被告丁○○於審理時均坦供不諱，核與
    被害人即上開機車車牌遭竊之丙○○及上開時、地分別被搶奪之乙○○、甲○○
    所供述被害之情節均相符，復有上開三被害人領回被竊及被搶物品所簽具之贓物
    認領保管收據三紙、與被告二人竊盜車牌並搶奪財物之照片八幀等在卷足稽，復
    扣得足供兇器使用之Ｔ型把手一支扣案可資證明，是本件事證已明，被告等之犯
    行均堪認定，應予依法論科。
二、按上開Ｔ型扳手，其鐵製部分長達二十公分，足供為兇器使用，業經本院勘驗屬
    實，核被告丁○○、戊○○持該Ｔ型扳手共同行竊，又搶奪財物等之所為，係犯
    刑法第三百二十一條第一項第三款之加重竊盜、同法第三百二十五條第一項之搶
    奪等罪。被告二人就右揭加重竊盜及搶奪犯行，有犯意之聯絡及行為之分擔，均
    為共同正犯。又其等所犯之二次搶奪犯行，均時間緊接，所犯係構成犯罪要件相
    同之罪，顯係基於概括犯意為之，應依刑法第五十六條之規定論以連續搶奪一罪
    ，並加重其刑。又被告二人共同所犯之竊盜罪與搶奪罪間，有方法結果之牽連關
    係，為牽連犯，且被告二人連續二次犯搶奪罪，犯罪目的又在於搶奪財物，應從
    一情節較重之搶奪罪處斷。爰審被告丁○○前曾犯誣告罪，經本院於九十一年九
    月十日判處有期徒刑六月確定，又因贓物乙案，經本院於九十二年一月二十七日
    判處有期徒刑三月確定在案，嗣並定其應執行刑為有期徒刑八月，尚未執行，竟
    無悔悟，又為本件犯行，足見其素行非佳，被告戊○○未曾犯罪，素行良好，此
    有其等之臺灣高等法院被告全國前案紀錄表各一份可參，又被告二人所為之搶奪
    犯行，所得財物價額仍少，且於查獲後均已返還被害人，所生實害輕微，並就其
    等二人均已坦供全部犯行，已見悔意，犯後態度尚佳等一切情狀，各量處如主文
    所示之刑，以示懲儆。又被告戊○○前未曾受有期徒刑以上刑之宣告，已如前述
    ，因一時失慮，罹犯刑典，事後已坦承犯行，深具悔意，經此刑之宣告後，應知
    警惕而無再犯之虞，本院因認暫不執行其刑為當，予以宣告緩刑，並於緩刑期間
    ，付保護管束，用啟自新。至被告二人共同行竊所用之Ｔ型扳手一支，係被告戊○○所有，業據被告戊○○陳明在卷，且雖未扣案，惟戊○○當庭陳稱：業已交
    由承辦警員，是仍應依刑法第三十八條第一項第二款規定沒收。
據上論斷，應依刑事訴訟法第二百九十九條第一項前段，刑法第二十八條、第五十六
條、第三百二十一條第一項第三款、第三百二十五條、第五十五條、第七十四條第一
款、第九十三條第一款、第三十八條第一項第二款，判決如主文。
本案經檢察官李奇哲、井天博分別到庭執行職務。
中      華      民      國      九十二    年      九     月     五      日
                                          臺灣高雄地方法院刑事第三庭
                                                  法  官  高思大
右正本證明與原本無異。
如不服本判決，應於判決送達後十日內向本院提出上訴狀，上訴於台灣高等法院高雄
分院（須附繕本）。
                                                  書記官  蔡語珊
中      華      民      國      九十二    年      九      月     八     日
附錄條文：
中華民國刑法
第三百二十一條第一項第三款
            攜帶兇器而犯竊盜者，處有期徒刑六月以上五年以下有期徒刑。
第三百二十五條第一項
            意圖為自己或第三人不法之所有，而搶奪他人之動產者，處六月以上五
            年以下有期徒刑。


司法院資訊處製作；財團法人民間司法改革基金會備份。
